【裁判字號】    97,婚,101
【裁判日期】    970423
【裁判案由】    履行同居
【裁判全文】
臺灣臺北地方法院民事判決               97年度婚字第101號
    原      告  乙○○
                            5.
    被      告  甲○○
上列當事人間請求履行同居事件，本院於民國97年4 月9 日言詞
辯論終結，判決如下：
    主      文
被告應與原告同居。
訴訟費用由被告負擔。
    事實及理由
一、原告起訴主張：兩造於民國（下同）72年6 月15日結婚，婚
    後育有二子。詎被告於94年8 月間離家，返回桃園娘家居住
    ，原告多次以電話聯絡請被告返家同居，惟遭被告拒絕，被
    告迄未返家，爰依民法第1001條規定，請求被告返家與原告
    同居等語。
二、被告則以：原告經常喝酒，且酒品不佳，若喝醉即大吵大鬧
    ，偶而會動手毆打被告、恐嚇被告，或趕被告出去，因此被
    告不可能返家等語，資為抗辯。
三、按夫妻互負同居之義務，但有不能同居之正當理由者，不在
    此限，民法第1001條定有明文。又婚姻以夫妻共同生活為目
    的，配偶間自應協力維持共同生活之幸福與圓滿，而同居乃
    夫妻雙方和諧協力始克達成。原告主張兩造於72年6 月15日
    結婚，婚後育有二子，被告於94年8 月間離家，迄未返家與
    原告同居等情，業經被告坦承在卷，並有原告提出之戶籍謄
    本在卷可證，復經證人即兩造之子唐必宸、唐必杰證述屬實
    ，自堪信為真實。被告雖辯稱：伊係因原告經常喝酒，喝醉
    時，偶爾會動手毆打伊，恐嚇伊或趕伊出去等語，並提出診
    斷證明書為證。惟查：被告提出之診斷證明書，指稱遭原告
    毆打，然經原告否認，觀諸該診斷證明書之應診日期為96年
    12月24日，當時被告已離家2 年餘，縱被告受有診斷證明書
    上所載之傷勢，亦難據以證明被告之傷勢係遭原告毆打所致
    。次查：證人即兩造之次子唐必杰證稱：被告離家當日，原
    告並未喝酒，亦未趕被告出去等語，並表示希望被告回家；
    原告亦表明要戒酒，希望被告返家等語。惟經本院當庭詢問
    被告，若原告戒酒，是否願意返家時，被告並未回答，僅稱
    原告不可能戒酒云云。綜此，堪認被告離家，並非因原告喝
    酒及酒品不佳之緣故，而被告又未舉證證明有何不能同居之
    正當理由，供本院審酌，則被告所辯即無足採，故被告並無
    不能同居之正當理由。
四、綜上所述，被告自94年8 月間，即離家未再與原告同居，顯
    然違背夫妻同居之義務，被告不履行同居義務，亦無不能履
    行同居義務之正當理由，則原告本於夫妻關係，訴請被告履
    行同居，為有理由，應予准許。
五、據上論結，本件原告之訴為有理由，依民事訴訟法第78 條
    ，判決如主文。
中    華    民    國    97    年    4     月    23    日
                        家事法庭  法  官  丁蓓蓓
以上正本係照原本作成。
如對本判決上訴，須於判決送達後20日之不變期間內，向本院提
出上訴狀。
中    華    民    國    97    年    4     月    25    日
                                  書記官  孫捷音


司法院資訊處製作；財團法人民間司法改革基金會備份。
